台灣高等法院台中分院刑事判決　　　　　　　　　　九十一年度上訴字第七四號
　　上　訴　人
　　即　被　告　戊○○
　　指定辯護人　本院公設辯護人　丙○○
右上訴人因殺人未遂等案件，不服臺灣苗栗地方法院九十年度訴字第三六四號中華民
國九十一年四月十一日第一審判決（起訴案號：臺灣苗栗地方法院檢察署九十年度偵
字第五二三六號），提起上訴，本院判決如左：
    主      文
上訴駁回。
    事      實
一、戊○○於民國（下同）九十年十一月十七日下午五時許，酒後前往丁○○所經營
    位於苗栗縣頭份鎮○○里○○路三二五號之「隨緣小吃店」，適於該小吃店內用
    餐之鍾興喧與乙○○因認戊○○藉酒鬧事，戊○○遂與鍾興喧及乙○○發生肢體
    衝突，戊○○因不敵鍾興喧、乙○○二人而被推出店外。戊○○不甘受辱，竟徒
    步返回其位於苗栗縣頭份鎮○○里○鄰○○路四六號之住處，拿取除草用掃刀一
    支，並於同日下午五時四十分許折回前開小吃店後，基於殺人之犯意，持該掃刀
    接續揮砍乙○○約七、八刀，乙○○以手臂抵擋，並一路退至廁所門口，鍾興喧
    此時恰從廁所門口走出，戊○○竟基於同一之殺人概括之犯意，再以該掃刀劈砍
    鍾興喧之頭部一刀，乙○○因此受有左手肘撕裂傷七×零點二×零點二公分之傷
    害，鍾興喧則受有頭部外傷合併顱內出血併右側偏癱、失語症、吞嚥困難及大小
    便失禁之傷害，因及時送醫二人幸免於死。嗣戊○○為警獲報後當場逮捕，並扣
    得上開掃刀一支。
二、案經乙○○訴由苗栗縣警察局頭份分局報請臺灣苗栗地方法院檢察署檢察官偵查
    起訴。
    理      由
一、訊之被告戊○○固坦承持扣案之除草用掃刀揮砍被害人鍾興喧、乙○○二人，雖
    矢口否認有殺人之犯意，並辯稱：伊當時喝醉酒已不醒人事，沒有殺人之故意，
    且當時係被害人共同毆打伊，鍾興喧是在搶掃刀過程中不小心受傷傷害，原審證
    人係被害人之同居人，證詞不可採信云云。
二、本院查：
  (一)被告於前揭時、地確有持其所有除草用掃刀一把連續砍傷被害人乙○○、鍾興喧
    之事實，業據被告自白不諱，核與被害人乙○○指訴及證人章鳳梅、丁○○（被
    害人鍾興喧之家屬）分別於警訊及原審訊問時證述情節相符，並有重光醫院、長
    庚醫院診斷証明書各一紙、現場相片六幀、掃刀相片一幀附卷及行兇用之掃刀一
    把扣案可資佐證。
  (二)就被告於行兇時是否有殺人犯意一節：查：I告訴人乙○○於九十年十一月十七
    日警訊時，就事發原因指稱：當日下午五時許，被告全身酒味進入隨緣小吃店，
    坐在伊與鍾興喧之間後，開始胡言亂語，此時一名不詳姓名女子拿一千元放在桌
    上，欲向鍾某兌換零錢，被告即將之放置在自己口袋內，鍾某要求被告將錢還給
    該女子，伊亦向被告表示如要搶錢，乾脆搶銀行好了，為此被告與伊等發生口角
    、拉扯，伊與鍾興喧遂將被告推出店外，被告憤而表示馬上就會回來，二十分鐘
    後，被告即持刀向伊及鍾某砍殺等語。再於九十年十一月十七日、同年月三十日
    警訊及檢察官偵查訊問時，就案發過程指稱：當日下午五時許被告先前已有幾分
    酒意，為了一位女子拿一千元到店裡欲換零鈔之事，與告訴人乙○○及被害人鍾
    興喧發生爭執並因而發生口角、拉扯，被告被推出店外，離開時揚言要報復，約
    二十分鐘後即持刀返回店內，伊當時在門口櫃台旁打電話，被告持刀朝伊猛砍七
    、八刀，伊一邊閃避、一邊往後退，在案發現場，伊被砍中左手臂及背後各一刀
    ，此時鍾興喧從廁所出來，被告持刀朝其頭部砍一刀，鍾某倒地不起，血流滿地
    ，伊趁機將被告抱住，將其刀械搶下。被告在行兇過程中，口中還一直唸「給你
    死」等語。II現場目擊證人即隨緣小吃店老闆章鳳梅於九十年十一月十七日警訊
    時證稱：被告於案發當日下午五時進入小吃店後，坐在被害人二人旁，因為被告
    喝得很醉，一直對被害人等唸，內容伊聽不清楚，後來三者發生拉扯，被告認為
    被人欺侮，便對被害人等二人表示要報復後即衝出店外，二十分鐘後拿著一把長
    刀進入店中，對著被害人乙○○一直砍，胡某則往後面廚房跑，被害人鍾興喧剛
    好從廁所出來，此時乙○○因用手去擋，被砍到一刀，鍾興喧被砍到頭部，流了
    許多血，不久警方即到達現場。警方到達現場前，被告蹲在地上，嘴裡一直唸，
    唸什麼完全聽不懂等語。再於九十一年一月十五日原審訊問時，就行兇過程證稱
    ：被告當時係高舉掃刀斜著砍，被害人乙○○在被告向前砍的時候就用手擋，在
    往後退的時候被砍到背上，被告用力很猛，如果乙○○沒有閃躲的話，他的正面
    包括頭部都會被砍到等語。III扣案之掃刀全長六十四公分，刀柄部分四十公分，
    刀刃部分二十四公分等事實，業據本院於審理時勘驗屬實，客觀而論，揮砍上開
    掃刀，其足以致人死亡乃事理之中，無足深論。Ⅳ被害人鍾興喧受傷部分係人身
    要害之頭部，其傷勢依卷附診斷証明書所示為頭部外傷合併顱內出血併右側偏癱
    、失語症、吞嚥障礙及大小便失禁等情，被告用力之猛可見一班。Ⅴ參酌被告於
    九十年十一月十八日警訊時，就其行兇之動機及過程，供稱：「．．可能是我已
    經酒醉胡言亂語，而鍾興喧便將我雙手捉住，乙○○便徒手毆打我頭部、臉部，
    一陣毆打之後，便將我推出小吃店外，我因為一時氣憤，便返家持刀返回砍殺他
    人兩人」等語，綜合被告自覺遭被害人欺侮，於行兇之前已公開表明報復的意念
    、揮砍扣案之掃刀，客觀上足以致人死亡、被告揮砍掃刀之方向依證人所述，如
    被害人乙○○未閃躲，將會砍中頭部，且被害人鍾興喧確實被砍中頭部及被告於
    行兇過程中，口中直唸「給你死」等情，被告確有殺害被害人二人之故意應可認
    定。
  (三)至被告於行兇時之精神狀態是否達到心神喪失或精神耗弱部分，查被告於被逮捕
    後其酒精測試濃度為○點八六毫克，有酒測紙一件附卷可查，經本院以上開酒測
    結果，向法醫研究所查詢結果，認依正常人酒精代謝濃度推算，被告於行兇時應
    已達「中深度酩酊醉意」，就一般人而言，「應有噁心、嘔吐、視覺模糊，顯著
    的無法正常行走或易摔倒，活動能力、協調能力明顯降低，無法正常行走，且個
    人對酒精耐受性及潛意識、外界刺激、功能性之感受差異頗大，其是否達精神耗
    弱或已達無法辨識事務之程度之知覺理會及判斷作用，因個案及行為而異．．」
    等語，有該所九十一年七月一日法醫理字第九一００一五六七號函附卷可憑。查
    ：被告於九十年十一月十八日警訊時，就其行兇之動機及過程，供稱：「．．可
    能是我已經酒醉胡言亂語，而鍾興喧便將我雙手捉住，乙○○便徒手毆打我頭部
    、臉部，一陣毆打之後，便將我推出小吃店外，我因為一時氣憤，便返家持刀返
    回砍殺他人兩人」「因為我已酒醉，我已記不起來是如何砍殺他們」「我．．喝
    了一杯高粱酒，二瓶啤酒及三杯私釀薑酒後才前往（案發地點）」等語。參酌其
    於本院審理自承，伊係於老闆家飲酒後，駕車至上開小吃店而發生案，駕車時間
    為五分鐘及被告自覺受辱後，尚能步行返回住處拿取掃刀直接砍殺被害人等，足
    見被告雖有酒意，但仍有相當意識辨別外界事務，並未達到神智不清之心神喪失
    或精神耗弱程度甚明。
    本件事證明確，被告所辯應係卸責之詞不足採信，被告犯行應可認定。
三、核被告所為，係犯刑法第第二百七十一條第二項、第一項之殺人未遂罪（檢察官
    原就被害人乙○○部分依傷害罪起訴，惟於原審審理程序中，已變更起訴法條為
    殺人未遂罪）。其前後殺害二人之行為，時間緊接，所犯構成要件相同，顯係基
    於同一概括犯意為之，為連續犯以一罪論並依法就法定刑為有期徒刑部分加重其
    刑（法定刑為死刑、無期徒刑部分依法不得加重）。又被告所為並未發生死亡之
    結果，為未遂犯，依刑法第二十六條前段規定，減輕其刑並依法先加後減之。原
    審因而適用刑事訴訟法第二百九十九條第一項前段，刑法第五十六條、第二百七
    十一條第二項、第一項、第二十六條前段、第三十八條第一項第二款等規定，並
    審酌被告僅因細故即動刀殺人惡性非輕、犯後未與被害人等達成民事和解及其他
    等一切犯罪情狀，量處有期徒刑八年，並就行兇使用之除草用掃刀一支，依法宣
    告沒收，其認事用法核無違誤，量刑亦屬允當，上訴意旨猶執陳詞否認犯罪，其
    上訴為無理由，應予駁回。
四、據上論斷，應依刑事訴訟法第三百六十八條，判決如主文。
本案經檢察官甲○○到庭執行職務。
中      華      民      國      九十一  年      七      月      二十四  日
                                臺灣高等法院臺中分院刑事第四庭
                                      審判長法　官　洪　耀　宗
                                            法　官　江　德　千
                                            法  官　劉　登　俊
右正本證明與原本無異。
如不服本判決應於收受送達後十日內向本院提出上訴書狀，其未敘述上訴之理由者並
得於提起上訴後十日內向本院補提理由書（均須按他造當事人之人數附繕本）。
                                            書記官　鄧　智　惠
中      華      民      國      九十一  年      七      月      二十六  日
                                                                        Ａ
